【裁判字號】    85,台上,2002
【裁判日期】    850912
【裁判案由】    損害賠償
【裁判全文】
最高法院民事判決                              八十五年度台上字第二○○二號
    上  訴  人  甲○○
    被 上訴 人  高雄縣政府
    法定代理人  余政憲
    訴訟代理人  林敏澤律師
                林夙慧律師
                蔡鴻杰律師
右當事人間請求損害賠償事件，上訴人對於中華民國八十四年十一月二十七日台灣高
等法院高雄分院第二審更審判決（八十四年度上更(一)字第一一八號），提起上訴，本
院判決如左：
    主  文
原判決除假執行部分外廢棄，發回台灣高等法院高雄分院。
    理  由
本件原審將第一審所為上訴人勝訴部分之判決廢棄，改判駁回其訴，無非以：上訴人
主張伊於民國八十年八月九日向被上訴人標購坐落高雄縣茄萣鄉○○段五四○號面積
四二九五平方公尺土地（下稱系爭土地），總價新台幣（下同）二千七百零五萬八千
五百元，八十一年五月間申請鑑界，始發現較登記面積短少二九五平方公尺，係不完
全給付等情，有高雄縣政府函、產權移轉證明書、高雄縣路竹地政事務所函、測量過
程報告書、會議紀錄、土地登記簿謄本可稽，且為被上訴人所不爭，固堪信為真實。
惟被上訴人標售縣有房地郵遞投標須知第二十三條明載「標售土地，以地政機關登記
簿為準，如有增減時，以得標總價按原標售面積計算土地單價，多退少補，但經辦妥
產權移轉登記後再有增減者，一律不退補償款」云云，此項約定係指移轉登記前如發
現系爭土地實際面積與原登記面積不符，得按增減面積退補價款，但一經辦妥產權移
轉登記後，即不得再主張退補，俾早日確定雙方權義關係。查上訴人得標後，移轉所
有權登記前，疏未申請測量系爭土地面積，迨辦妥產權移轉登記後之八十一年六月間
，始申請鑑界發現土地面積短少請求退補價款，依上說明，自屬無據。又系爭土地面
積登記錯誤，係因六十九年七月七日逕為分割面積計算錯誤所致，其瑕疵既非契約成
立後始發生，亦無不完全給付可言，上訴人依此法律關係，請求被上訴人退補價款，
亦非有據等詞，為其判斷之基礎。
查系爭投標須知第二十三條規定：「……但經辦妥產權移轉登記後再有增減者，一律
不退補價款，承購人不得異議」，係指辦妥產權移轉登記後始發生土地面積增減之情
形者，一律不退補價款，文義極為明確。系爭土地面積登記錯誤，係因六十九年七月
七日逕為分割時，面積計算錯誤所致，為原審所認定之事實。果爾，其面積短少於契
約成立時已存在，而非於辦妥產權移轉登記後始發生，顯與系爭投標須知第二十三條
但書規定之情形不符。原審未詳加推求，遽依前揭理由為上訴人不利之判斷，尚嫌疏
略。上訴論旨，指摘原判決不當，求予廢棄，非無理由。
據上論結，本件上訴為有理由，依民事訴訟法第四百七十七條第一項、第四百七十八
條第一項判決如主文。
中      華      民      國    八十五    年     九       月     十二     日
                              最高法院民事第四庭
                                  審判長法官  林  奇  福
                                        法官  許  朝  雄
                                        法官  曾  煌  圳
                                        法官  梁  松  雄
                                        法官  陳  國  禎
      右正本證明與原本無異
                                              書  記  官
中      華      民      國    八十五    年     九       月    二十四    日


司法院資訊處製作；財團法人民間司法改革基金會備份。
